台灣台北地方法院民事判決
原　　　告　　丙○○○
訴訟代理人　　乙○○
原　　　告　　戊○○
　　　　　　　丁○○
上三人共同
訴訟代理人　　連銀山律師
被　　　告　　己○○
兼訴訟代理人　甲○○
上列當事人間侵權行為損害賠償事件，經本院刑事庭於中華民國
96年 1月29日以94年度附民字第91號裁定移送審理，本院於中華
民國96年10月8日言詞辯論終結，判決如下：
    主  文
被告應給付原告新台幣壹拾陸萬玖仟柒佰貳拾元，及自民國九十
四年六月八日起至清償日止，按週年利率百分之五計算之利息。
被告應連帶給付原告丙○○○、戊○○、丁○○各伍萬元，及各
自民國九十四年六月八日起至清償日止，按週年利率百分之五計
算之利息。
原告其餘之訴駁回。
訴訟費用由被告負擔五分之一，餘由原告負擔。
本判決第一項，得假執行。但被告若以新台幣壹拾陸萬玖仟柒佰
貳拾元為原告預供擔保，得免為假執行。
本判決第二項，得假執行。但被告如以新台幣伍萬元分別為原告
丙○○○、戊○○、丁○○提供擔保，得免為假執行。
原告其餘假執行之聲請駁回。
    事實及理由
甲、程序方面：
    按訴狀送達後，原告不得將原訴變更或追加他訴，但請求之
    基礎事實同一、擴張或減縮應受判決事項之聲明、不甚礙被
    告之防禦及訴訟之終結者，不在此限，民事訴訟法第255 條
    第1 項第2 款、第3 款、第7 款分別定有明文。查原告於民
    國94年4 月27日提起刑事附帶民事訴訟時，原係請求被告連
    帶給付新台幣（下同）1,681,115 元及自起訴狀繕本送達之
    翌日起至清償日止，按週年利率5 ％計算之利息；嗣於96年
    10月8 日本院審理時，原告雖變更其聲明而請求：被告連
    帶給付169,720 元及自起訴狀繕本送達之翌日起至清償日止
    ，按週年利率5 ％計算之利息；被告連帶給付原告各
    150,000 元及自起訴狀繕本送達之翌日起至清償日止，按週
    年利率5 ％計算之利息（見本院卷第107 頁之言詞辯論筆錄
    ），惟其前揭所為聲明變更後之基礎事實與原訴之基礎事實
    同一，且不甚礙被告之防禦及訴訟之終結，揆諸首揭規定，
    本院自應予以准許。
乙、實體方面：
一、原告主張及聲明如下：
(一)被告分別於93年8 月31日及同年9 月1 日，雇用不知情之工
    人訴外人潘德明、劉明有、劉文宏等人，破壞原告所有坐落
    台北縣烏來鄉○○段第394 地號土地上門牌號碼烏來村環山
    路30及32號房屋（下稱系爭房屋）之住宅圍籬，另以電鑽鑽
    破原告所有之游泳池（下稱系爭游泳池）圍牆及池底，使池
    水滲入系爭房屋樓下房屋內，致令不堪使用，被告毀損原告
    所有系爭房屋圍籬、系爭游泳池及侵入住宅之行為，業經鈞
    院刑事庭以94年度訴字第524 號判處被告甲○○處拘役50日
    、被告己○○處拘役40日確定在案，使原告受有財產上及精
    神上之損害，爰依民法第184 條第1 項、第185 條第1 項、
    第2 項等規定，向被告請求損害賠償。
(二)原告受有如下之損害：
  1.財產上之損害部分：
    原告為拆除被告施建鐵皮圍籬所支出之工資費用為12,600元
    ，至為修復被毀損之游泳池、地下房屋滲水之損害，則支出
    157,120 元，共計支出169,720 元。
  2.精神上之損害部分：
    被告侵入原告住宅圍籬進行破壞，不但使原告所有游泳池毀
    損、不能使用，更因池水滲入地下房屋，致地下樓房屋不能
    使用，並使原告受驚，原告請求被告應賠償原告精神損害每
    人各150,000 元，共計450,000 元之精神慰撫金。
(三)原告之聲明：
  1.被告應連帶給付原告 169,720元，及自起訴狀繕本送達翌日
    起至清償日止，按週年利率5 ％計算之利息。
  2.被告應連帶給付原告各 150,000元，及自起訴狀繕本送達翌
    日起至清償日止，按週年利率5 ％計算之利息。
  3.原告願供擔保，請准宣告假執行。
二、被告抗辯及聲明如下：
(一)被告對於原告主張關於圍籬拆除之工資費用，及修復游泳池
    及地下房屋損害之財產上損害部分，共支出 169,720元部分
    不爭執，至於原告請求精神上損害賠償部分，被告認為本件
    係因原告無權占用被告土地所致，原告自無精神上受創之問
    題。
(二)被告之聲明：
  1.原告之訴駁回。
  2.若受不利益判決，被告願供擔保請准免為假執行。
三、本院得心證之理由：
(一)經查，被告甲○○前曾出資購買台北縣烏來鄉○○段394 地
    號土地（重測後為550 地號，為原住民保留地），嗣於93年
    7 月2 日再將上開土地所有權信託登記為被告己○○所有；
    嗣被告甲○○、己○○得悉原告所有之門牌號碼台北縣烏來
    鄉○○路30、32號建物（登記建號為台北縣烏來鄉○○段
    182 、183 號，坐落土地地號為台北縣烏來鄉○○段392 、
    393 號，重測後為548 、549 地號）占用部分被告所有之
    394 地號土地；因雙方均自認對394 地號土地有正當權源，
    經多次調解不成，被告甲○○與己○○即共同於93年8 月31
    日、93年9 月1 日僱用不知情之訴外人潘德明、劉明有、劉
    文宏，未經原告之同意而剪斷原告在住宅外圍架設之鐵絲網
    圍籬，而致令原告所有之鐵絲網圍籬不堪用後，侵入原告所
    有之393 地號土地，在原告所有房屋之附連圍繞之土地及其
    上游泳池內以電鑽鑽孔等方式搭建鐵皮圍籬，致令原告所有
    之游泳池不堪用，足以生損害於原告；被告等上開毀損行為
    ，嗣經台灣台北地方法院檢察署檢察官以93年度偵字第
    17326 號提起公訴，並經本院刑事庭以94年度訴字第524 號
    判處被告甲○○處拘役50日、被告己○○處拘役40日，如易
    科罰金，均以銀元300 元即新台幣900 元折算1 日確定等情
    ，業據本院依職權調閱本院94年度訴字第524 號刑事卷宗、
    台北地方法院檢察署93年度偵字第17326 號及94年度偵字第
    4921號偵察卷宗查明屬實，堪信為真實。
(二)按因故意或過失，不法侵害他人之權利者，負損害賠償責任
    ；數人共同不法侵害他人之權利者，連帶負損害賠償責任；
    民法第184 條第1 項前段、第185 條第1 項分別定有明文。
    本件被告既共同不法毀損原告住宅外圍架設之鐵絲網圍籬及
    游泳池如前所述，依上說明，自應就原告所受之損害負連帶
    賠償責任。又按負損害賠償責任者，除法律另有規定或契約
    另有訂定外，應負他方損害發生前之原狀；因回復原狀而應
    給付金錢者，自損害發生時起，加給利息；債權人得請求支
    付回復原狀所必要之費用，以代回復原狀，民法第213 條亦
    有明文。經查：
  1.關於被告毀損原告所有圍籬部分：
    原告主張其支出拆除被告不法施建之鐵皮圍籬費用計12,600
    元，業據原告提出被告不爭執其真正之統一發票影本1 紙為
    證（見本院卷第100 頁），核上開費用屬恢復損害發生前原
    狀之必要費用，應予准許。
  2.關於被告毀損原告所有游泳池部分：
    關於此部分回復原狀之費用，兩造同意以台北市土木技師工
    會95年12月5 日北土技字第9532061 號鑑定報告書所載之修
    復費用即157,120 元（見本院卷第62頁）為賠償之費用，故
    原告請求此部分賠償費用，亦核屬有據，應予准許。
  3.綜上，被告因不法毀損原告之物而應賠償之費用為169,720
    元。
(三)又按不法侵害他人之身體、健康、名譽、自由、信用、隱私
    、貞操，或不法侵害其他人格法益而情節重大者，被害人雖
    非財產上之損害，亦得請求賠償相當之金額；民法第195 條
    第1 項前段亦有明文。被告雖否認原告有非財產上之損害，
    惟查：
  被告所施建之系爭鐵皮圍籬有部分範圍（包括游泳池內約一
    半之圍籬及原告所有房屋側邊大部分之圍籬）侵入原告所有
    之549 地號內之事實，業據台北縣新店地政事務所派員測量
    明確，此並據本院調閱本院94年度訴字第524 號刑事案件查
    明屬實，復有兩造不爭執其真正之台北縣新店地政事務所95
    年5 月12日北縣店地測字第0950006316號函及該函所附土地
    複丈成果圖各1 件附於上開刑事案件卷宗內可查（見本院卷
    第19頁之言詞辯論筆錄、第19-1頁、19-2頁之地政事務所函
    及土地複丈成果圖影本、上開刑事案件卷宗第228 頁、第
    229 頁之地政事務所函及土地複丈成果圖正本）。
  又上開被告所施建之鐵皮圍籬貼近原告所有之系爭房屋一節
    ，亦有上開土地複丈成果圖及前揭被告甲○○所提出之台北
    市土地技師公會鑑定報告之附件二「鑑定標的物位置圖」、
    附件四「鑑定標的物外觀照片」在卷可佐參（見本院卷第
    19-2頁、第42頁、第47頁、第48頁）。
  從而，原告主張被告剪斷原告於系爭房屋外架設之鐵絲網圍
    籬後，侵入其所有之土地，且貼近其所有之房屋施建鐵皮圍
    籬，而造成原告之隱私權受損及精神上之驚恐等語，應堪採
    信。故原告依民法第195 條第1 項前段規定請求被告連帶給
    付非財產上之損害，自屬有據。
  惟按不法侵害他人之人格權，被害人受有非財產上損害，請
    求加害人賠償相當金額之慰撫金時，法院對於慰撫金之量定
    ，應斟酌實際加害情形所造成之影響、被害人痛苦之程度、
    兩造之身分、地位、經濟情形及其他各種狀況，以核定相當
    之數額（最高法院47年台上字第1221號、51年台上字第223
    號判例可資參照）。本院審酌本件侵權事實之發生係因被告
    誤認其所施建鐵皮圍籬之範圍為其所有土地範圍之故，且兩
    造間土地糾紛已久，故原告就被告不法侵入土地施建圍籬所
    受之驚嚇應非鉅大，並參酌原告戊○○年約58歲、大學畢業
    、95年之薪資所得為504,000 元；原告丁○○年約60歲、大
    學畢業、95年薪資所得超過2,000,000 元；另原告丙○○○
    年約70歲、台灣銀行出納人員退休；被告甲○○年約51歲、
    專科畢業、95年之薪資所得超過1,200,000 元；被告己○○
    年約47歲、國中畢業、95年之薪資所得約300,000 元等一切
    情狀（見本院卷第106 頁之言詞辯論筆錄及兩造之稅務電子
    閘門財產所得調件明細表），認原告請求給付慰撫金每人
    150,000 元尚屬過高，應核減為每人50,000元方屬公允，逾
    此範圍之請求，尚非正當，不應准許。
(四)綜上所述，原告依侵權行為損害賠償之法律關係，請求：
    被告連帶給付169,720 元，及自起訴狀繕本送達翌日即94年
    6 月8 日起至清償日止，按週年利率5 ％計算之利息；被
    告連帶給付原告丙○○○、戊○○、丁○○各50,000元，及
    各自起訴狀繕本送達翌日即94年6 月8 日起至清償日止，按
    週年利率5 ％計算之利息，核無不合，應予准許。至原告逾
    此部分之請求，則為無理由，應予駁回。
四、本件兩造均陳明願供擔保，聲請宣告假執行或免為假執行，
    就原告勝訴部份，因所命給付之金額未逾500,000 元，爰依
    民事訴訟法第389 條第1 項第5 款之規定，依職權宣告假執
    行，惟就被告聲請免為假執行之部分，亦酌定相當之擔保金
    額予以准許。至原告敗訴部分，其假執行之聲請失所依附，
    應予駁回。
五、本件事證已臻明確，兩造其餘主張陳述及所提之證據，經本
    院斟酌後，認與判決結果不生影響，均毋庸再予論述，附此
    敘明。
六、訴訟費用負擔之依據：民事訴訟法第79條。
中　　華　　民　　國　　96　　年　　10　　月　　31　　日
  　　　　　　　          　  民事第二庭  法　官  黃蓓蓓
上為正本係照原本作成
如對本判決上訴，須於判決送達後20日內向本院提出上訴狀
中　　華　　民　　國　　96　　年　　10　　月　　31　　日
                                      法院書記官  林蓮女
